【裁判字號】    95,破,32
【裁判日期】    950622
【裁判案由】    破產宣告
【裁判全文】
臺灣臺北地方法院民事裁定                95年度破字第32號
聲  請  人  乙○○
代  理  人  詹順貴律師
            邱琇偵律師
上列當事人間聲請破產宣告事件，本院裁定如下：
    主  文
聲請駁回。
聲請程序費用由聲請人負擔。
    理  由
一、本聲請意旨略以：聲請人自幼肢體障礙，自中國醫藥學院畢
    業考取中醫師後，先服務於羅東六福中醫醫院，月薪約新台
    幣（下同）100,000元，每月需支出就學貸款、房租、父母
    親生活費，常覺得捉襟見肘，民國（下同）84年初，申請到
    第一張信用卡，自始開始刷卡消費，嗣為增加收入與他人合
    夥投資二家中醫診所，由於無妥善的規劃再加上經驗不足，
    不到一年就虧損了1百多萬元，從此踏入借貸的深淵。於87
    年11月將位於吉林路161巷22號1樓的房子向花旗銀行抵押借
    款約6,500,000元，自行開設「漢明中醫診所」，然因不善
    規劃經驗不足，每月扣除所有的開銷，已所剩無幾，因此陸
    續辦了多家銀行信用卡，同時健保局對於中醫診所之給付又
    一再緊縮，聲請人於週轉困難時，即以信用卡預借現金度過
    ，找代辦公司以低利率貸款代償卡債，然又遭抽取一成佣金
    ，因此聲請人雖一直在還款，債務卻只增不減。又90年2 月
    時，前妻提出離婚，帶著8個月大的女兒離開，因此協議聲
    請人每月尚須支付25,000元（至女兒年滿20歲）作為贍養費
    及扶養費。而於92年底聲請人誤信吳彥禎信用，為其擔任汽
    車貸款之連帶保證人共開立48張分期支票，然吳言禎卻不告
    而別。是聲請人至今依債權人名冊所示業已積欠各銀行等債
    務已達27,392,532元，而漢明中醫診所收入每況愈下，依93
    年度及94年度之損益表可知，經營該診所每年需支出4百多
    萬元的成本及費用，扣除後已所剩無幾，甚至為虧損之狀態
    ，聲請人顯已無力清償。又聲請人之兄姐不忍見聲請人被龐
    大債務逼至絕境，贈與聲請人2,000,000元，作為聲請人破
    產財團之費用及財團之債務，爰依破產法第1條、第57條、
    第58條第1項，聲請宣告破產。
二、按債務人不能清償債務者，依本法所規定和解或破產程序清
    理其債務；債務人停止支付者，推定其為不能清償；破產，
    對債務人不能清償債務者，宣告之，破產法第1條及第57 條
    分別定有明文。所謂不能清償，係指對應即時清償金錢或得
    易為金錢之債務，一般、繼續且客觀的不能支付。不能清償
    債務，並非僅指債務人所負之債務超過其資產，尚需綜合債
    務人之財產、信用及能力加以評估，不能僅以債務人之財產
    為標準，故必債務人之信用及能力均有未迨，仍無法清償債
    務者始屬之。
三、經查：
（一）聲請人為民國50年出生，任職中醫師10年以上，依聲請人
      自陳，自87年間起自行開設漢明中醫診所，於狀況好時每
      月診所淨收入約150,000元，加上租金收入每月22,000 元
      ，同時聲請人亦到庭自陳屬非健保給付金額每月約8、9萬
      元。是聲請人之收入不惡，與一般社會大眾認為中醫師為
      高收入之觀念相符，故聲請人仍有「能力」支付債務。
（二）次查至94年12月底止，聲請人雖對銀行之無擔保債務部分
      有延遲還款記錄，惟並無逾期、轉為催收或呆帳之情形，
      此亦據聲請人提出財團法人金融聯合徵信中心當事人綜合
      信用報告一件附卷可查，是聲請人之信用（即債信）並無
      不良之情形，每月仍能為一定金額之清償，同時各債權銀
      行於本院調查時亦到庭陳稱請人協商，或以免除利息之方
      式協商解決，是本件債務人仍有「債信等資力」足資清償
      債務。
（三）聲請人仍擁有坐落台北市○○區○○段一小段752地號土
      地及門牌號碼台北市○○區○○路22號房屋（經設定最高
      限額抵押權10,560,000元），另有實施中醫業務之各項機
      器設備及藥材；而銀行存款雖僅有8,784元，但另有聲請
      人兄姐贈與之現金2,000,000元（依聲請人及代理人所述
      ，現存於代理人處），是依聲請人陳報之財產價值即遠超
      過1千萬元。兼查中央健康保險局台北分局函覆本院並附
      扣繳憑單略以：聲請人開設之漢明中醫診所，自民國87
      年11月13日起與中央建康保險局簽約，87年度給付聲請人
      健保費104,800元、88年度為4,699,134元、89年度為2,
      175,51 2元、90年度為1,512,032元、91年度為3,631,031
      元、92年度為4,780,957元、93年度為4,649,428元、94年
      度為3,393,004元。是聲請人每年就健保所得收入不得謂
      不豐，兼計上述聲請人自承之每月非健保收入（每月8、9
      萬，平均一年亦達百萬元左右）以觀，聲請人之資力應仍
      足清償本件債務。又本件聲請人到庭陳稱支付代理人之費
      用亦高達100,000元，亦足間接證明聲請人流動資金仍充
      足並無支付不能之情狀。
（四）再查對未成年子女權利義務之行使負擔，原則上應由父母
      共同任之。本件聲請人與前妻甲○○離婚時雖約定聲請人
      應於每月十日前給付兩造所生未成年子女藍００子女扶養
      費等25,000元；同時甲○○亦據此聲報債權達4,275,000
      元。惟查兩造所生未成年子女有關扶養費，在聲請人無力
      支付時，本即應由甲○○負擔，是甲○○據此陳報上開債
      權即難認有理由。至聲請人附表二所列其他銀行等債權人
      之債權雖或有增減，惟對本認定之事實並無影響。
（五）綜上並參考首揭說明，本件聲請人並非「無資力」且「不
      能清償債務」，核與破產宣告要件不合，故聲請人聲請宣
      告破產即無理由，應予駁回。
四、依破產法第63條、第5條、民事訴訟法第95條、第78條裁定
    如主文。
中    華    民    國    95    年    6    月    22    日
                  民事第四庭    法  官  洪遠亮
以上正本係照原本作成
如對本裁定抗告須於裁定送達後10日內向本院提出抗告狀，並繳
納抗告費新臺幣1,000元
中    華    民    國    95    年    6     月    23    日
                                書記官  柯金珠

司法院資訊處製作；財團法人民間司法改革基金會備份。
